臺灣高雄地方法院民事裁定　　　　　 100年度消債聲字第61號
聲　請　人
即　債務人　許米春
債　權　人　中國信託商業銀行股份有限公司
法定代理人　辜濂松
債　權　人　聯邦商業銀行股份有限公司
法定代理人　李憲章
債　權　人　玉山商業銀行股份有限公司
法定代理人　黃永仁
債　權　人　台新國際商業銀行股份有限公司
法定代理人　吳清文
債　權　人　萬榮行銷顧問股份有限公司
法定代理人　劉五湖
上列當事人間因消費者債務清理事件，聲請免責，本院裁定如下
：
    主  文
聲請人許米春不免責。
    理  由
一、按「法院為終止或終結清算程序之裁定確定後，除別有規定
    外，應以裁定免除債務人之債務」、「債務人有下列各款情
    形之一者，法院應為不免責之裁定，但債務人證明經普通債
    權人全體同意者，不在此限：一、於七年內曾依破產法或本
    條例規定受免責；二、隱匿、毀損應屬清算財團之財產，或
    為其他不利於債權人之處分；三、捏造債務或承認不真實之
    債務；四、因浪費、賭博或其他投機行為，致財產顯然減少
    或負擔過重之債務，而生開始清算之原因；五、於清算聲請
    前一年內，已有清算之原因，而隱瞞其事實，使他人與之為
    交易致生損害；六、明知已有清算原因之事實，非基於本人
    之義務，而以特別利於債權人中之一人或數人為目的，提供
    擔保或消滅債務；七、隱匿、毀棄、偽造或變造帳簿或其他
    會計文件之全部或一部，致其財產之狀況不真確；八、故意
    於財產及收入狀況說明書為不實之記載，或有其他故意違反
    本條例所定義務之行為」，消費者債務清理條例第132 條、
    第134 條分別定有明文。又消費者債務清理制度並非在使債
    務人恣意消費所造成之債務，轉嫁予債權人負擔，債務人免
    責制度，應在鼓勵勤勞誠實之債務人，而非縱容債務人奢侈
    浪費，倘債務人於聲請清算前之相當期間內，利用信用金融
    之機會，恣意為非屬通常生活所需之鉅額消費或作奢侈性、
    浪費性之消費，而不在意日後履行返還之能力，反而算計消
    費者債務清理條例中之免責制度，濫用清算程序以規避其應
    負擔之償還責任，自與消費者債務清理條例之立法本旨有違
    。
二、經查：
  (一)聲請人即債務人聲請消費債務清理事件，本院前審酌聲請人
    於每月工作收入至多僅新臺幣（下同）21,000元，於支付個
    人生活費及扶養配偶之費用後，不足支付協商款而毀諾，復
    因失業無工作收入，需仰賴親友救濟，認其係因不可歸責於
    己之事由而毀諾且履行債務顯有困難，乃以本院99年度消債
    清字第109 號裁定自民國99年6 月28日開始清算程序，嗣經
    本院司法事務官審酌債務人財產顯不敷清償清算財團費用及
    債務，而以99年度司執消債清字第108 號裁定終止清算程序
    在案，有前開裁定各一份在卷可稽。
  (二)聲請人自承前因自營小吃攤收入不穩而結束營業，自97年3
    月迄今無工作，生活費用均仰賴親友救濟，亦無應屬於清算
    財團之財產，有其提出與所述相符之財產及收入狀況說明書
    、存摺轉帳明細、綜合所得稅各類所得資料清單、財產歸屬
    資料清單、長子之綜合所得稅各類所得資料清單在卷可考（
    見消債清卷第6 頁、第25頁至第26頁、第50頁至第51頁、第
    62頁至第68頁、司執消債清卷第53頁），是聲請人於法院裁
    定開始清算程序後，並無薪資、執行業務所得或其他固定收
    入，即無消費者債務清理條例第133 條所定應裁定不免責之
    事由，合先敘明。
  (三)又本院為審究聲請人是否應予免責，前函請各債權人具狀陳
    述意見，經債權人聯邦商業銀行股份有限公司（下稱聯邦銀
    行）、台新國際商業銀行股份有限公司（下稱台新銀行）、
    萬榮行銷股份有限公司（下稱萬榮行銷公司）、玉山商業銀
    行股份有限公司（下稱玉山銀行）、中國信託商業銀行股份
    有限公司（下稱中國信託銀行）函覆均主張聲請人具有浪費
    、賭博或投機等行為，應為不免責之裁定等語，此有各該公
    司函件在卷可稽。又查聲請人積欠之債務多係信用卡、現金
    卡、信用貸款債務，而其係自92年1 月起，即以聯邦銀行發
    行之信用卡預借現金，首次動用即預借現金新臺幣（下同）
    15,000元，其後再於同年6 月預借20,000元、9 月預借15,0
    00元、93年2 月預借20,000元、93年3 月辦理借貸130,000
    元、8 月借貸150,000 元、94年9 月借貸200,000 元，期間
    雖曾一度清償而幾無欠款，惟清償後隨即又大額借貸；另其
    於93年10月15日曾向台新銀行申請貸款400,000 元，並持萬
    榮公司發行之現金卡於92年4 月、93年1 月至9 月、94年1
    月至11月預借現金計360,000 元，及持中國信託銀行發行之
    現金卡、信用卡於93年7 月、12月、94年2 月至12月間預借
    現金283,424 元，復辦理通信貸款453,880 元，有上開銀行
    之陳報狀暨消費明細表可稽（見本院卷第5 頁至第44頁）。
    故依上開消費明細計算，聲請人自92年1 月起至94年12月間
    向上開銀行預借現金部分即高達約2,047,304 元，且聲請人
    時常每月借貸達數萬元以上（其中93年10月、94年2 月、94
    年9 月單筆借貸數額甚高達400,000 元、200,000 元、453,
    880 元），其數額顯已逾越聲請人所陳報每月生活支出9,46
    1 元（見消債清卷第6 至7 頁），益見其大量預借現金應非
    僅係為供生活及扶養之必要費用所為，並參酌此情已長達三
    年餘，而難認係基於一時特殊、突發事故之不得已、不可預
    料開銷，顯係聲請人之動用資金習慣，堪認聲請人確有不當
    支出之情，故債權銀行主張聲請人顯有浪費或其他投機行為
    致其財產顯然減少或負擔過重之債務之情事顯非無據。復由
    上開消費明細觀之，聲請人於上開以信用卡、現金卡預借現
    金支出之同時，猶持多張信用卡至量販店、珠寶店消費多筆
    ，部分單筆消費金額並達21,910元、8,550 元、22,720元、
    29,000元，亦顯超出其生活必要程度而屬娛樂或昂貴奢侈品
    之消費至明，則聲請人既自承其前僅以經營小吃攤販每月淨
    利約10,000元維生（見消債清卷第11、60頁），其在明知收
    入不豐及名下無財產之情形下，竟仍持續不斷借款及消費，
    且其消費又逾生活必需程度且屬娛樂或昂貴奢侈品之消費，
    並在未完全清償先前積欠之債務下又再度持卡消費，終致累
    積債務致難以清償，是核其所為之消費行為，堪認有浪費之
    情。再聲請人並無法證明其業經普通債權人全體之同意而為
    上開消費，上開債權人亦表示不同意聲請人予以免責，則依
    上開法條規定之說明，本件聲請人自不得免責，爰裁定如主
    文。
中    華    民    國  100     年    5     月    17    日
                  民事第四庭  法  官  楊淑珍
上為正本係照原本作成。
如不服本裁定，應於裁定送達後10日內，以書狀向本院提出抗告
，並繳納抗告費新臺幣1千元。
中    華    民    國   100    年    5     月    17    日
                              書記官  許琇淳